【裁判字號】    99,交抗,928
【裁判日期】    990322
【裁判案由】    違反道路交通管理處罰條例
【裁判全文】
臺灣高等法院交通事件裁定             99年度交抗字第928號
抗  告  人  交通部公路總局新竹區監理所中壢監理站
受 處分 人  甲○○
上列抗告人因受處分人違反道路交通管理處罰條例案件，不服臺
灣桃園地方法院，中華民國99年1月18日所為裁定（98年度交聲
字第2035號），提起抗告，本院裁定如下：
    主  文
原裁定撤銷，發回臺灣桃園地方法院。
    理  由
一、本件抗告意旨略以：
（一）道路交通管理處罰條例第35條第1項：「汽車駕駛人，駕
      駛汽車經測試檢定有下列情形之一者，處新臺幣15,000元
      以上60 ,000元以下罰鍰，並當場移置保管該汽車及吊和
      其駕駛執照一年；因而肇事致人受傷者，並吊扣其駕駛執
      照二年；致人重傷或死亡者，吊銷其駕駛執照，並不得再
      考領：一、酒精濃度超過規定標準。．．．」，並依同條
      例第24條第l項第2款：「汽車駕駛人，有第35條第1項規
      定者，應接受道路交通安全講習。」。
（二）原裁定以受處分人之飲酒行為與本件事故發生無因果關係
      為由，撤銷本站裁決書『吊扣駕照24個月』部分，改裁定
      『吊扣其駕駛執照12個月』，本站敬表同意，此部份無抗
      告之意。惟依道路交通管理處罰條例第24條第1項第2款：
      「汽車駕駛人，有第35條第1項規定者，應接受道路交通
      安全講習。」，原裁定遽漏受處分人『應接受道路交通安
      全講習』部分．與法尚有未合，請准請撤銷原裁定等語。
二、本件原裁定以：異議人即受處分人甲○○駕駛車牌號碼「6P
    -3182號」自用小客車，與陳紀光所駕駛車牌號碼「V8-1681
    號」自用小客車，於中壢市○○○路與普忠路口相撞，係因
    陳紀光飲酒後注意及反應能力降低，已陷於不能安全駕駛動
    力交通工具之狀態；且陳紀光駕車行經交岔路口時未注意車
    前左側是否有來車通過，即貿然闖越紅燈駛入該路口所致，
    是本件事故之發生主因，應係另一駕駛人陳紀光酒後駕駛及
    闖紅燈所致；參以異議人當時駕車情形，縱未飲酒，其發生
    本件事故之機率亦非低，本件事故發生，即與異議人是否飲
    用酒類無關；又異議人之公共危險犯行，經臺灣桃園地方法
    院檢察署檢察官以異議人之飲酒行為與本件事故發生無相當
    之因果關係為由，以98年度偵字第463號為不起訴處分確定
    。本件原處分機關未注意及此，就此部分併予裁決，顯有不
    當。認異議人提起本件異議為有理由，而將原處分撤銷，並
    以異議人有前述駕駛汽車經測試檢定酒精濃度超過規定標準
    之違規行為，撤銷原處分，裁定異議人甲○○汽車駕駛人，
    駕駛汽車經測試檢定酒精濃度超過規定標準，處罰鍰新臺幣
    壹萬玖仟伍佰元，並吊扣其駕駛執照拾貳個月云云，固非無
    見。
三、惟查：
（一）依道路交通管理處罰條例第35條第1項規定：「汽車駕駛
      人，駕駛汽車經測試檢定有下列情形之一者，處新臺幣15
      ,000元以上60,000元以下罰鍰，並當場移置保管該汽車及
      吊和其駕駛執照一年；因而肇事致人受傷者，並吊扣其駕
      駛執照二年；致人重傷或死亡者，吊銷其駕駛執照，並不
      得再考領：一、酒精濃度超過規定標準。二（以下省略）
      。」；同條例第24條第l項第2款復規定：「汽車駕駛人，
      有下列情形之一者，應接受道路交通安全講習：一（省略
      ）。二、有第三十五條第一項規定之情形。三（以下省略
      ）。」。
（二）本件異議人即受處分人甲○○（下稱異議人）於民國（下
      同）97年10月30日凌晨0時許，在桃園縣中壢市某處飲用
      藥酒後，已達不能安全駕駛動力交通工具之程度，仍於飲
      畢後，駕駛車牌號碼「6P-3182號」自用小客車並搭載張
      治祥、趙志偉，沿桃園縣普忠路往環中東路方向行駛，而
      於同日凌晨2時30分許，行經桃園縣中壢市○○○路與普
      忠路口，不慎與陳紀光所駕駛其上搭載郭鴻健之車牌號碼
      「V8-1681號」之自用小客車發生碰撞，致張治祥受有左
      肩挫傷、左前臂擦傷、頭皮擦傷、腦震盪及左手肘開放性
      傷口等傷害，趙志偉受有前額擦傷及胸壁挫傷之傷害，郭
      鴻健受有右肱骨近端及中段骨折之傷害，經警獲報前往事
      故現場處理，並將甲○○送往天晟醫院就醫，並由醫院施
      以抽血檢驗，測得甲○○血液中所含酒精濃度高達57.17M
      G/DL，換算成呼氣酒精濃度測定值為0.28毫克，超過道路
      交通安全規則第114條第2款所定不得駕車之每公升0.25毫
      克標準，而有「汽車駕駛人酒精濃度超過規定標準（0.25
      -0.4）因而肇事致人受傷」之違規情事，經桃園縣政府警
      察局交通隊中壢分隊警員掣制桃警局交字第DB0000000號
      通知予以舉發，原處分機關向原舉發機關查證屬實後，乃
      於98年8月6日以壢監裁字第裁53-DB000 0000號裁決書，
      依道路交通管理處罰條例第35條第1項第1款規定，科處異
      議人「罰鍰新臺幣（下同）19,500元，吊扣駕駛執照24個
      月，並施以道安講習。」，以上各情，業據異議人於臺灣
      桃園地方法院檢察署97年度偵字第23898號案件警詢中自
      白在卷，並有道路交通事故現場圖、道路交通事故調查報
      告表(一)、(二)、桃園縣政府警察局道路交通事故肇事人自首
      情形紀錄表、桃園縣政府警察局道路交通事故當事人酒精
      測定紀錄表、天晟醫院生化檢驗報告單、及車禍現場照片
      14幀等附卷（臺灣桃園地方法院檢察署偵卷97年度偵字第
      2389 8號、偵卷98年度偵字第463號）可參，此部分之事
      實應堪認為真實。
（三）原審法院98年度審交易字第135號刑事判決，固認定本件
      異議人駕駛車牌號碼「6P-3182號」自用小客車，與陳紀
      光所駕駛車牌號碼「V8-1681號」自用小客車於中壢市○
      ○○路與普忠路口相撞，係因陳紀光飲酒後注意及反應能
      力降低，已陷於不能安全駕駛動力交通工具之狀態，且陳
      紀光駕車行經交岔路口時未注意車前左側是否有來車通過
      ，即貿然闖越紅燈駛入該路口所致，異議人當時駕車情形
      ，縱未飲酒，其發生本件事故之機率亦非低，本件事故發
      生，與異議人是否飲用酒類無關；又異議人之公共危險犯
      行，經臺灣桃園地方法院檢察署檢察官以異議人之飲酒行
      為與本件事故發生無相當之因果關係為由，以98年度偵字
      第463號為不起訴處分確定。惟依前開道路交通管理處罰
      條例第35條第1項同條例第24 條第l項第2款及之規定，只
      要汽車駕駛人，駕駛汽車經測試檢定有「酒精濃度超過規
      定標準」之情形，除應依道路交通管理處罰條例第35條第
      1項規定，處新臺幣15,000元以上60,000元以下罰鍰，並
      當場移置保管該汽車及吊和其駕駛執照一年外，原審是否
      得因車禍事故之發生，係另一駕駛人酒後駕駛及闖紅燈所
      致，異議人無肇事責任，而毋需裁定異議人需「接受道路
      交通安全講習」，不無疑義。
（四）綜上所述，原審對異議人裁處「罰緩新台幣19，50 0 元
      ，並吊扣其駕駛執照12個月。」，抗告人雖無不服，而僅
      對原審未同時裁罰異議人需接受道路交通安全講習為不當
      ，而提起抗告，惟本件即係抗告人就同一違規事實為裁決
      ，且原裁定復有前開可議之處，自應由本院將原裁定撤銷
      ，發回原審法院，另為適宜之裁定。
四、據上論結，應依道路交通案件處理辦法第26條，刑事訴訟法
    第413條，裁定如主文。
中    華    民    國    99    年    3     月    22    日
            刑事第十六庭審判長法  官  陳晴教
                              法  官  王詠寰
                              法  官  許增男
以上正本證明與原本無異。
不得再抗告。
                              書記官  廖麗蓮
中    華    民    國    99    年    3     月    22    日

司法院資訊處製作；財團法人民間司法改革基金會備份。
